【裁判字號】    98,抗,171
【裁判日期】    980831
【裁判案由】    聲明異議
【裁判全文】
臺灣高等法院臺南分院民事裁定  98年度抗字第171號
抗  告  人  皓中資產管理有限公司
法定代理人  甲○○
上列抗告人與相對人許清涼間聲明異議事件，對於中華民國九十
八年六月十二日臺灣雲林地方法院九十八年度聲字第二號裁定，
提起抗告，本院裁定如下：
    主  文
原裁定廢棄。
    理  由
一、抗告意旨略以：依民法第二百九十四條規定，除法律另有規
    定或契約另有訂定外，債權人得將債權讓與第三人。且債權
    讓與之法律行為，僅須讓與人與受讓人間有讓與合意，即可
    生效，不以債務人之承諾為必要，即使未依民法第二百九十
    七條第一項之規定通知債務人，亦無妨當事人間債權讓與法
    律行為效力之發生。抗告人既係本件債權人之受讓人，已檢
    具債權讓與聲明書、債權讓與證明書及執行名義，聲請執行
    ，則不論原執行法院與抗告人對「債權讓與通知」究竟係採
    「生效要件」或「對抗要件」之見解有無歧異，原執行法院
    於執行程序在無難以進行或無法進行之情況下，駁回抗告人
    之聲請，侵害抗告人之權益，況且抗告人已依法補正，已對
    債務人為債權讓與通知，爰提起抗告，求為廢棄原裁定等語
    。
二、按執行名義成立後，債權人將債權讓與於第三人，該第三人
    為強制執行法第四條之二第一項第一款所稱之繼受人，雖得
    以原執行名義聲請強制執行，惟民法第二百九十七條第一項
    既明文規定，債權之讓與，非經讓與人或受讓人通知債務人
    ，對於債務人不生效力，則債權受讓人於該項讓與對債務人
    生效前，自不得對債務人為強制執行。是債權受讓人依強制
    執行法第四條之二規定，本於執行名義繼受人身分，聲請強
    制執行者，除應依同法第六條規定提出執行名義之證明文件
    外，對於其為適格之執行債權人及該債權讓與已對債務人發
    生效力等合於實施強制執行之要件，亦應提出證明，併供執
    行法院審查。至於最高法院四十二年台上字第六二六號、二
    十二年台上字第一一六二號判例所稱「讓與之通知」，為通
    知債權讓與事實之行為，得以言詞或文書為之，不需何等之
    方式，「受讓人對於債務人主張受讓事實行使債權時，既足
    使債務人知有債權讓與之事實，即應認為兼有通知之效力」
    等語，旨在說明債權讓與之通知，其性質為觀念通知，其通
    知方式不拘，以使債務人知悉其事實即可，於訴訟中如有事
    實足認債務人已知悉其事，該債權讓與即對債務人發生效力
    ；惟究不得因此即謂債權之讓與人或受讓人未將債權讓與之
    事實通知債務人前，受讓人即得對該債務人為強制執行，而
    責由執行法院以送達書狀或讓與證明文件予債務人之方式為
    通知。最高法院作有九十八年度第三次民事庭會議可資參照
    。
三、查，原執行法院前以抗告人聲請強制執行未檢附債權讓與通
    知為由，裁定駁回抗告人強制執行之聲請及聲明異議，揆諸
    前開說明，於法固無不合。惟抗告人提起抗告主張，其於九
    十八年六月二十五日將債權讓與之事實合法通知債務人，並
    提出債權讓與聲明書、證明書、債權讓與通知、及臺灣郵政
    掛號郵件收件回執為證，是其似已具備強制執行開始要件，
    抗告人本件聲請強制執行，即無不合。原審未及詳查，以不
    具備聲請要件而駁回抗告人之聲請，尚有未洽。抗告意旨指
    摘原裁定為不當，求為廢棄，為有理由，應予廢棄，發回原
    審另為適當處理。
四、據上論結，本件抗告為有理由，依強制執行法第三十條之一
    ，民事訴訟法第四百九十五條之一第一項、第四百九十二條
    ，裁定如主文。
中    華    民    國    98    年     8     月    31   日
                  民事第二庭    審判長法  官   丁振昌
                                      法  官   李素靖
                                      法  官   吳上康
上為正本係照原本作成。
不得抗告。
中    華    民    國    98    年     9     月    3    日
                                      書記官   易慧玲


司法院資訊處製作；財團法人民間司法改革基金會備份。
